【裁判字號】    89,訴,286
【裁判日期】    900607
【裁判案由】    偽造文書等
【裁判全文】
台灣新竹地方法院刑事判決              八十九年度訴字第二八六號
    公  訴  人  臺灣新竹地方法院檢察署檢察官
    被      告  丙○○
右被告因偽造文書等案件，經檢察官提起公訴（八十九年偵字第三三九號），本院判
決如左：
    主  文
丙○○共同意圖為自己之不法所有，以詐術使人將本人之物交付，處有期徒刑壹年。
    事  實
一、丙○○意圖為自己不法之所有，明知未取得公司之設立登記，竟於民國八十三年
    間，與乙○○（另案審理中）基於犯意聯絡，在新竹縣竹北市○○○路二四六號
    二樓偽設「長風」徵信有限公司（下稱「長風」公司），由丙○○自任董事代表
    人，乙○○則化名「黃釗仁」擔任法律顧問，以公司名義在報紙分類廣告上刊登
    招幕加盟公司之廣告，形式上以公司名義執行業務。丙○○、乙○○為取信前來
    應募者，即利用該公司不知情之成年員工，以其他合法之公司執照加以影印之方
    式，共同偽造「長風」徵信有限公司之經濟部公司設立登記執照乙紙，備供行使
    。迨於八十三年七月二十六日，甲○○依報上廣告前住應募時，丙○○即出示前
    開偽造之公司執照影本交付而行使之，使甲○○陷於錯誤，應允與丙○○在苗栗
    縣、市地區合作經營徵信業務。並於同年七月三十日與丙○○簽訂委任代理權契
    約，約定甲○○應繳交丙○○、乙○○二人新台幣（下同）三十萬元之公司名義
    使用權利金，再由長風公司派遣二名助理員前往甲○○開設之加盟店輔導其從事
    徵信業務三個月，而徵信業務交易所得均先由丙○○收取後，以月結方式平分利
    潤。甲○○不疑有他，隨即先後交付權利金十二萬元、及營業收入二萬元共計十
    四萬元之權利金予丙○○。丙○○於收受該權利金後，僅於甲○○最初經營一個
    多月之期間，自行前往佯裝輔導業務並收得客戶款項後，隨即逃逸無蹤，至此甲○○始知受騙。
二、案經甲○○訴請台灣新竹地方法院檢察署檢察官偵查起訴。
    理  由
一、訊據被告丙○○固坦認有於右揭時地刊登報紙徵求「長風」徵信公司加盟店，並
    與乙○○共同行使偽造之公司執照影本，以公司名義經營招募加盟業者，使告訴
    人甲○○與之簽訂委任代理契約書，並於收受十四萬元權利金，執行業務輔導工
  作一個多月隨即棄之無蹤之事實，惟矢口認有何詐欺之犯行，辯稱：伊是受乙○○所利用云云。惟查：
（一）右揭犯罪事實，業據告訴人甲○○指訴綦詳，復有證人即曾委託被告從事徵信
      業務之證人劉志光於偵查中證稱：其委託丙○○作調查徵信業務，安裝電話錄
      音，但卻未錄得任何語音等語。此外，並有委託代理權契約書一件、簽約訂金
      二萬元之收據一紙、被告偽造之經濟部公司執照影本一件，及經濟部商業登記
      司經（八九）商字第八九二０六０八七號覆函在卷可稽。本件事證明確，被告
      犯行堪已認定，應依法論科。
二、按公司設立登記執照應為經濟部所發，准許公司設立之特種文書，公訴人認係公
    文書，容有誤會，應予以變更。核被告所為，係違反公司法第十九條第一項規定
    ，應依同條第二項之罪論科及犯有刑法第二百十六條、第二百十二條之行使偽造
    特種文書罪、第三百三十九條第一項之普通詐欺罪。被告與乙○○間有犯意之聯
    絡及行為之分擔，應論以共同正犯。又利用不知情之成年員工偽造公司執照為間
    接正犯。所犯偽造特種文書之低度行為，為行使之高度行為所吸收，不另論罪，
    應依行使偽造特種文書罪論處。又所犯上開三罪之間，有方法、結果之牽連犯關
    係，請依刑法第五十五條，從一重之詐欺罪論處。爰審酌被告犯罪之動機、目的
    、手段，犯罪時所受之刺激及其品性、生活狀況、智識程度、犯罪所生之損害，
    及犯罪後態度等一情狀，判決如主文所示之刑。
據上論斷，應依刑事訴訟法第二百九十九條第一項前段、第三百條，公司法第十九條
第二項、刑法第二十八條、第三百三十九條第一項、第二百十六條、第二百十二條、
第五十五條，罰金罰鍰提高標準條例第一條前段判決如主文。
中      華      民      國    九十      年      六      月      七      日
                              台灣新竹地方法院刑事第二庭
                                    法  官    黃  珮  禎
右正本證明與原本無異。
如不服本判決，應於判決送達後十日內向本院提出上訴狀( 應附繕本 )，上訴於
臺灣高等法院。
                                    書記官    汪  淑  菁
中      華      民      國    九十      年      六      月      七      日
附錄法條：
公司法第十九條第二項
違反前項規定者，行為人各處一年以下有期徒刑、拘役或科或併科新臺幣
十五萬元以下罰金，並自負其責；行為人有二人以上者，連帶負責，並由
主管機關禁止其使用公司名稱。
中華民國刑法第二百一十二條
 (偽造變造特種文書罪)
偽造、變造護照、旅券、免許證、特許證及關於品行、能力服務或其他相
類之證書、介紹書，足以生損害於公眾或他人者，處一年以下有期徒刑、
拘役或三百元以下罰金。
中華民國刑法第二百一十六條
 (行使偽造變造或登載不實之文書罪)
行使第二百十條至第二百十五條之文書者，依偽造、變造文書或登載不實
事項或使登載不實事項之規定處斷。
中華民國刑法第三百三十九條第一項
 (普通詐欺罪)
意圖為自己或第三人不法之所有，以詐術使人將本人或第三人之物交付者
，處五年以下有期徒刑、拘役或科或併科一千元以下罰金。


司法院資訊處製作；財團法人民間司法改革基金會備份。
